【裁判字號】    97,訴,804
【裁判日期】    970605
【裁判案由】    強盜等
【裁判全文】
臺灣板橋地方法院刑事判決               97年度訴字第804號
公  訴  人  臺灣板橋地方法院檢察署檢察官
被      告  乙○○
                    （現羈押於臺灣臺北看守所）
選任辯護人  鄧翊鴻律師
上列被告因強盜等案件，經檢察官提起公訴（97年度偵字第3444
號），本院判決如下：
    主    文
乙○○無故侵入他人住宅，累犯，處有期徒刑月；又竊盜，因
脫免逮捕，當場施以強暴，累犯，處有期徒刑陸年；應執行有期
徒刑陸年貳月。
    事    實
一、乙○○於民國93年間，因恐嚇案，經台灣台北地方法院以93
    年度易字第54號判決判處有期徒刑10月，緩刑3 年確定（嗣
    經撤銷緩刑）；又於93年間，因毒品案件，經本院以93年度
    訴字第1828號判決判處有期徒刑8 月確定；再於94年間，因
    毒品案件，經台灣台北地方法院以94年度簡字第829 號判決
    判處有期徒刑4 月確定；前開所處有期徒刑8 月、4 月等2
    罪，後經本院以95年度聲字第28號裁定應執行有期徒刑10月
    確定；再於95年間，因毒品案件，經台灣台北地方法院以95
    年度易字第665 號判決判處有期徒刑5 月確定；前開各罪所
    處之徒刑經接續執行，於96年4 月20日假釋出監，迄96年7
    月21日假釋期滿未經撤銷假釋，未執行之刑以已執行完畢論
    ；猶仍未知所戒慎，於97年1 月8 日13時許，以不詳方式，
    無故侵入甲○○位於臺北縣板橋市縣○○道○ 段187 巷15號
    4 樓住宅內後，竊得甲○○所有之SONY PSP遊戲機、佳能IX
    US800IS 數位相機各1 台、CK女用手錶1 隻及TOUGH 女用褐
    色皮包1 個；丙○○所有佳能350D單眼數位相機及富士inst
    axmini7 數位相機各1 台、白色紙袋1 只，併將之裝於前揭
    竊得之白色紙袋內，於同日13時40分許攜帶上開竊得物品至
    前址大門口並將之暫置於地上之際而欲掩門離去時，在前址
    門口適為返家之甲○○撞見，甲○○因見前址住處大門竟敞
    開、乙○○復立於門口且身旁有一內置物品之白色紙袋，乃
    直覺狀況有異即質問乙○○為何人，乙○○竟諉稱係與友人
    楊國賢同至現場要找甲○○理論楊國賢遭毆之事，然因甲○○根本不認識楊國賢，且現場除甲○○、乙○○外並無楊國
    賢之人，甲○○乃質疑乙○○為小偷，並告知乙○○要報警
    處理後，甲○○正欲上前逮捕乙○○之際，詎料乙○○為脫
    免逮捕，竟先驟然出手用力推甲○○（惟乙○○尚無另行傷
    害之故意），使之自前址4 樓門口處翻滾8 、9 個階梯後，
    跌落於3 樓與4 樓間之樓梯平台處，乙○○竟復抓扯甲○○
    頭部撞牆4 、5 下並徒手毆打甲○○頭部，而使甲○○達難
    以抗拒之程度，乙○○即趁隙往樓下1 樓大門處逃跑，然仍
    於1 樓大門口處，為甲○○自後趕上而抓住，並經由路人報
    警而由員警到場處理查悉上情，然甲○○已受有頭部挫傷併
    前額部挫裂傷（經急診初級縫合6 針處理）等傷害。
二、案經甲○○、丙○○訴由臺北縣政府警察局海山分局報告臺
    灣板橋地方法院檢察署檢察官偵查後起訴。
    理    由
壹、證據能力：
    本案公訴人所引用之卷證資料（包含人證與文書證據），並
    無證據證明係公務員違背法定程序所取得；又被告以外之人
    於審判外之陳述，經核並無非出於自由意願而為陳述或遭違
    法取證及顯有不可信之情況；再卷內之文書證據，亦無刑事
    訴訟法第159 條之4 之顯有不可信之情況與不得作為證據之
    情形，且被告及其辯護人迄本院言詞辯論終結前，均未聲明
    異議（本院公設辯護人固曾認證人甲○○警詢證述乃證人於
    審判外之陳述而不具證據能力，然嗣因被告另有法律扶助之
    辯護人而撤銷原指定辯護之公設辯護人，辯護人則以甲○○
    在警詢中已陳述當場將被告制伏，因認被告所為與準強盜須
    達使被害人難以抗拒之程度未合，而不爭執甲○○警詢證述
    之證據能力，被告對辯護人前揭陳述亦無意見），依刑事訴
    訟法第159 條至159 條之5 之規定，均有證據能力，合先敘
    明。
貳、實體部份：
一、認定犯罪事實所憑之證據及理由：
    訊據被告固坦認於前揭時地無故侵入甲○○住宅而竊取事實
    欄所示物品，嗣並遭甲○○抓住報警查獲，然甲○○已受有
    如事實欄所述傷害等情不諱，就此被告坦認部份，經證人甲○○於警詢證述、偵查及本院審理中結證綦詳在卷，且據甲○○於警詢中提出其受有頭部挫傷併前額部挫裂傷（經急診
    初級縫合6 針處理）等傷害之西園醫院診斷證明書附卷為憑
    （見偵查卷第26頁），復有現場平面圖、相片及甲○○、丙○○出具之贓物認領保管單等在卷可稽（見偵查卷第24、25
    、27至33頁），此部分事實俱堪認定；然被告矢口否認有何
    準強盜犯行，辯稱是甲○○自己跌倒，其並未抓甲○○去撞
    牆，當時雖曾與甲○○扭打，但自己跑都來不及了，怎會抓
    甲○○頭去撞牆云云；辯護人則辯護稱被告竊取系爭物品後
    尚置於甲○○住處門口即遭發現，是被告仍屬竊盜未遂，另
    被害人既能追打被告併終將被告制伏，則被害人雖受有傷害
    ，然足見被告所為尚未使被害人達難以抗拒之程度而不構成
    準強盜等語。然查：
(一)、被告如何於前揭時地攜帶竊得物品正欲離開時，在甲○○上
    址4 樓住處門口適為返家之甲○○撞見，甲○○因見住處大
    門敞開、被告復立於門口且身旁有一內置物品之白色紙袋，
    乃直覺狀況有異且質問被告為何人，被告竟諉稱係與友人楊
    國賢同至現場要找甲○○理論楊國賢遭毆之事，然因甲○○
    根本不認識楊國賢，且現場除甲○○、被告外並無楊國賢之
    人，甲○○乃質疑被告為小偷，並告以要報警處理後，甲○○正欲上前逮捕被告之際，詎料被告為脫免逮捕，竟先驟然
    出手用力推甲○○，使之自前址4 樓門口處翻滾8 、9 個階
    梯後，跌落於3 樓與4 樓間之樓梯平台處，被告竟復抓扯甲○○頭部撞牆4 、5 下並徒手毆打甲○○頭部，被告且趁隙
    往樓下1 樓大門處逃跑，然仍於1 樓大門口處，為甲○○自
    後趕上而抓住，並經由路人報警而由員警到場處理各情，迭
    經證人甲○○於警詢證述、偵查及本院審理中結證綦詳在卷
    ，併據甲○○提出其確受有傷害之上揭西園醫院診斷證明書
    附卷為憑；而核諸該診斷證明書所載甲○○受有頭部挫傷併
    前額部挫裂傷（經急診初級縫合6 針處理）等傷害，該等受
    傷部位及傷勢，與甲○○所證稱乃遭被告抓扯頭部撞牆及復
    以手毆打頭部，因而造成其頭部受有挫傷併前額部挫裂傷等
    受傷之部位、傷勢，俱屬相符，足見證人甲○○證述洵屬有
    據，可以信實，堪認被告乃於為前揭竊盜犯行後，因適為甲○○所撞見，並聞甲○○已表明因被告涉嫌竊盜而欲加以逮
    捕時，即基於脫免逮捕之意而對甲○○施以強暴甚明；至被
    告雖將竊得物品裝於白色紙袋內並將之攜至前址大門口暫置
    於地上，然正欲掩門離去時，即為甲○○發現狀況有異而表
    明逮捕被告之意，被告竟驟然先對甲○○施以強暴，業如前
    述，則被告於本件竊盜犯行遭甲○○發現之際，既即將所竊
    物品留置於地面，並無與甲○○就所竊贓物有何拉扯之舉，
    亦未有何脅迫行為，併旋生爾後之脫免逮捕所生強暴犯行，
    顯見被告本件所為，尚無何因防護贓物而當場施強暴或脅迫
    之犯行；另被告雖於正欲離去甲○○前址住處之際，適遭甲○○撞見時曾對之諉稱係與友人楊國賢同至現場要找甲○○
    理論楊國賢遭毆之事云云，然被告此番言詞顯係針對其竊行
    恰遭甲○○撞見之際，就甲○○質問何以出現在前址住處所
    為之不實藉口托為應付之詞，與被告是否以此達脫免逮捕或
    防護贓物無關，況核諸甲○○聞被告此言後，仍未置信，甚
    而表明被告涉嫌竊盜欲加以逮捕之意，亦難認被告前揭言詞
    有何因之使甲○○達於不能抗拒之情形，從而，起訴書中記
    載被告除因脫免逮捕而當場施強暴之外，亦有因防護贓物而
    當場對甲○○施以脅迫等語，此部份俱有誤會，併此敘明。
(二)、惟被告雖以前詞置辯，否認準強盜犯行，然細譯甲○○所受
    傷害為頭部挫傷併前額部挫裂傷，此有前揭甲○○所提出之
    西園醫院診斷證明書在卷可憑，是該等受傷部位顯集中於頭
    部，若係單純身體扭打，甲○○所受傷勢竟何以集中於頭部
    ？顯見被告確有刻意集中攻擊甲○○頭部之舉無疑；復斟酌
    證人甲○○於本院審理中結證稱當時乃陡然遭被告推肩膀導
    致其從4 樓門口處翻滾8 、9 個階梯後，跌落於3 樓與4 樓
    間之樓梯平台處等語在卷，顯見甲○○跌落3 樓與4 樓間之
    樓梯平台前時，乃與被告面對面，即其背後乃為樓梯，則果
    甲○○係自行跌倒，理應係後腦部位受傷，然竟何以甲○○
    之傷勢係出現於前額？凡此各情，俱徵被告前揭辯稱是甲○○自己跌倒，其並未抓甲○○去撞牆，當時雖曾與甲○○扭
    打，但自己跑都來不及了，怎會抓甲○○頭去撞牆云云，顯
    屬事後卸責之詞，不足採信。
(三)、按刑法第329 條之規定，旨在以刑罰之手段，保障人民之身
    體自由、人身安全及財產權，免受他人非法之侵害，以實現
    憲法第8 條、第22條及第15條規定之意旨，立法者就竊盜或
    搶奪而當場施以強暴、脅迫者，僅列舉防護贓物、脫免逮捕
    或湮滅罪證三種經常導致強暴、脅迫行為之具體事由，係選
    擇對身體自由與人身安全較為危險之情形，視為與強盜行為
    相同，而予以重罰，至於僅將上開情形之竊盜罪與搶奪罪擬
    制為強盜罪，乃因其他財產犯罪，其取財行為與強暴、脅迫
    行為間鮮有時空之緊密連接關係，故上開規定尚未逾越立法
    者合理之自由形成範圍，難謂係就相同事物為不合理之差別
    對待，經該規定擬制為強盜罪之強暴、脅迫構成要件行為，
    乃指達於使人難以抗拒之程度者而言，司法院大法官釋字第
    630 號解釋可資參照；茲對照證人甲○○證述案發情節，可
    知案發當時被告因竊盜犯行敗露，為脫免逮捕，於欲逃離現
    場時，有出手用力推甲○○，使之自前址4 樓門口處翻滾達
    8 、9 個階梯後，方跌落於3 樓與4 樓間之樓梯平台處，迨
    甲○○甫起身驚魂未定之際，被告竟復抓扯甲○○頭部撞牆
    4 、5 下並徒手毆打甲○○頭部，以壓制甲○○並因而導致
    甲○○受有上開傷害等情，至為明確，是以被告主動出手力
    推甲○○使之翻滾跌落樓梯平台，復緊接上前抓扯甲○○頭
    部撞牆4 、5 下且徒手針對甲○○頭部施以毆打攻擊，足認
    被告並非僅為消極掙脫，乃確有積極施以強暴行為，而達使
    人難以抗拒之程度，自尚難僅因被告最後遭甲○○制伏，而
    認被告所為未達使人難以抗拒之程度，揆諸前開釋字第630
    號解釋意旨，被告本件所為已該當刑法第329 條之「強暴」
    要件，而成立準強盜罪甚明，辯護人稱被害人既能追打被告
    併終將被告制伏，則被害人雖受有傷害，然足見被告所為尚
    未使被害人達難以抗拒之程度而不構成準強盜等語，容有誤
    會。
(四)、辯護人另稱被告竊取系爭物品後尚置於甲○○住處門口即遭
    發現，是被告仍屬竊盜未遂等語；然查：被告所竊得物品，
    原先乃各置放於甲○○、丙○○房內之置物櫃、書桌等處，
    竟遭被告翻動房間後將之竊取裝於白色紙袋內乙節，經證人
    甲○○、丙○○證述在卷，併為被告所是認；被告既將物品
    移至甲○○前址住處門口並已欲離去，顯然該等物品已移置
    於被告實力掌控中，即屬既遂，雖因遭發覺，而未帶離現場
    ，亦不因而未遂，是辯護人前揭所辯，尚不可採。
(五)、綜上，被告前揭所辯容係飾卸之詞，併無足取，本件事證明
    確，被告犯行堪以認定。
二、應適用之法律、科刑審酌事由：
(一)、按刑法準強盜罪，係以竊盜或搶奪為前提，在脫免逮捕之情
    形，其竊盜或搶奪既遂者，即以強盜既遂論，如竊盜或搶奪
    為未遂，即以強盜未遂論（最高法院68年臺上字第2772號判
    例意旨參照），被告將如事實欄所述甲○○、丙○○所有物
    品，從甲○○、丙○○房間拿出並攜至甲○○上址住處門口
    而處於可管領支配該等所竊物品之情形，顯已構成竊盜既遂
    ，是核被告無故侵入他人住宅竊盜，因脫免逮捕，而當場施
    以強暴，所為係犯刑法第306 條第1 項之無故侵入他人住宅
    罪、同法第329 條之準強盜罪；被告為脫免逮補，當場對甲○○施以強暴，雖致甲○○受傷，惟並無證據證明被告另有
    傷害之故意，應認係準強盜罪之當然結果，不另論傷害罪。
    又被告有如事實欄所述之前科及刑之執行情形，有台灣高等
    法院被告前案紀錄表在卷可稽，是其於有期徒刑執行完畢後
    ，5 年以內故意再犯本件有期徒刑以上之罪，為累犯，就其
    前開所犯2 罪，均應依刑法第47條第1 項規定，各加重其刑
    ；至其前開所犯2 罪間，犯意個別、行為互殊，應予分論併
    罰。
(二)、爰審酌被告之素行，及其年輕力壯，不思以勞力賺取錢財，
    竟意圖不勞而獲，竊取他人財物，並於遭告訴人發覺後，復
    施暴行造成告訴人受有傷害非微，暨斟酌被告於白晝侵入他
    人住宅行竊嚴重影響社會秩序安全，惟酌以其犯後坦認部份
    犯行尚非全無悔意等一切情狀，就其前開所犯2 罪，分別量
    處如主文所示之刑，併定其應執行之刑，以示懲儆。
據上論斷，應依刑事訴訟法第299 條第1 項前段，刑法第306 條
第1 項、第329 條、第47條第1 項、第51條第5 款，判決如主文
。
本案經檢察官郭季青到庭執行職務。
中    華    民    國    97    年    6    月    5      日
                  刑事十九庭審判長法  官  許必奇
                                  法  官  曾正耀
                                  法  官  陳明偉
上列正本證明與原本無異。
如不服本判決，應於判決送達後10日內向本院提出上訴狀（應附
繕本），上訴於臺灣高等法院。
                                  書記官  強梅芳
中    華    民    國    97    年    6     月    6     日
附錄本案所犯法條全文
 中華民國刑法第306條
 （侵入住居罪）
 無故侵入他人住宅、建築物或附連圍繞之土地或船艦者，處1年
 以下有期徒刑、拘役或3百元以下罰金。
 無故隱匿其內，或受退去之要求而仍留滯者，亦同。
 中華民國刑法第329條
 （準強盜罪）
 竊盜或搶奪，因防護贓物、脫免逮捕或湮滅罪證，而當場施以強
 暴脅迫者，以強盜論。


司法院資訊處製作；財團法人民間司法改革基金會備份。
